【裁判字號】    97,上訴,896
【裁判日期】    970903
【裁判案由】    強盜
【裁判全文】
臺灣高等法院臺中分院刑事判決         97年度上訴字第896號
上  訴  人
即  被  告  丙○○
                    現於臺灣臺中監獄執行中
選任辯護人  盧永和  律師
上列上訴人因強盜案件，不服臺灣臺中地方法院96年度訴字第46
20號，中華民國97年2 月27日第一審判決（起訴案號：臺灣臺中
地方法院檢察署96年度偵字第27971 號），提起上訴，本院判決
如下：
    主  文
原判決關於犯罪事實一之(四)部分部分及定應執行刑，均撤銷。
丙○○意圖為自己不法之所有，攜帶兇器，以強暴至使不能抗拒
，而取他人之物及使他人交付其物（即犯罪事實一之(四)部分），
累犯，處有期徒刑柒年肆月。
其他上訴駁回。
丙○○撤銷改判部分與駁回上訴部分，主刑部分應執行有期徒刑
拾肆年。
    事  實
一、丙○○有竊盜、違反槍砲彈藥刀械管制條例案件等前科紀錄
    ，且曾因違反毒品危害防制條例案件，經台灣台中地方法院
    判處有期徒刑1年8月、有期徒刑8月確定；再因竊盜案件，
    經台灣台中地方法院判處有期徒刑8月確定；復因違反動產
    擔保交易法案件，經台灣台中地方法院判處有期徒刑8月確
    定，經裁定定應執行刑為有期徒刑2年9月，於民國（下同）
    93年1月9日入監執行，於95年6月16日因縮短刑期假釋出監
    ，96年1月23日假釋期滿視為已執行有期徒刑完畢。詎丙○○不知悔改，基於意圖為自己不法之所有之單獨之犯意，為
    下述強盜之行為：
  (一)於96年11月22日上午9時47分許（起訴書誤載為上午9時50分
    許），攜帶客觀上足以傷害人之生命、身體，足資作為兇器
    使用之類似水果刀之伸縮刀1 把（未扣案，型式不明），抵
    住林孟禛之腰部，以此強暴方式，向林孟禛要脅稱：伊只要
    求財物而已，要伊不要出聲，並要伊把抽屜打開，且要求伊
    拿出皮包，至使林孟瑱無法抗拒而將抽屜內之新台幣（下同
    ）1萬元及皮包1只（內有1千元）交付丙○○，因而強盜1萬
    1 千元得逞，嗣因林孟禛苦苦哀求，丙○○於離開之際乃將
    林孟禛所有之1千元返還林孟禛。
  (二)於同日上午10時20分許，在台中縣新社鄉○○村○○街89之
    13號紅螞蟻檳榔攤，攜帶客觀上足以傷害人之生命、身體，
    足資作為兇器使用之類似水果刀之伸縮刀1 把（未扣案，型
    式不明）抵住丁○○之身體，以此強暴方式，向丁○○要脅
    稱：把錢拿出來，已達使丁○○不能抗拒之程度，惟丙○○
    見該店內負責人劉品宏亦在店內，未免事跡敗露乃迅速離去
    ，因而未能得逞。
  (三)於同日上午10時47分許，持客觀上足以傷害人之生命、身體
    ，具有危險性，足資為兇器使用之類似水果刀之伸縮刀1 把
    （未扣案，型式不明），進入位於台中縣石岡鄉○○路 550
    號「子淇檳榔攤」內，以上開刀械抵住該店內店員戊○○之
    腰部，要脅戊○○交付財物，至使戊○○不能抗拒而將千元
    鈔票1張、5百元鈔票4張、1百元鈔票20張、硬幣約1 千元交
    付丙○○而強盜財物得逞。
  (四)於同日上午10時52分許，攜帶客觀上足以傷害人之生命、身
    體，足資作為兇器使用之類似水果刀之伸縮刀1 把（未扣案
    ，型式不明），前往位於台中縣石岡鄉○○路318之4號之「
    獨家檳榔攤」內，以上開刀械抵住該店店員甲○○○之腰部
    ，向該店員脅迫稱要搶劫，至使甲○○○不能抗拒，而交付
    紙鈔數張（數量不詳），且自行取得該店之50元及10元硬幣
    數枚（數量不詳），而強盜該店現金共計約4千元得逞。
二、案經上開被害人報警處理，經臺中縣警察局東勢分局調閱監
    視錄影帶後以車號查出丙○○涉案而報請臺灣臺中地方法院
    檢察署檢察官偵查起訴。
    理  由
一、按被告以外之人（包括證人、鑑定人、告訴人、被害人及共
    同被告等）於審判外之陳述雖不符刑事訴訟法第159條之1至
    4等4條之規定，而經當事人於審判程序同意作為證據，法院
    審酌該言詞陳述或書面陳述作成時之情況，認為適當者，亦
    得為證據；當事人、代理人或辯護人於法院調查證據時，知
    有刑事訴訟法第159條第1項不得為證據之情形，而未於言詞
    辯論終結前聲明異議者，視為有前項之同意，同法第159條
    之5定有明文。立法意旨在於傳聞證據未經當事人之反對詰
    問予以核實，原則上先予排除。惟若當事人已放棄反對詰問
    權，於審判程序中表明同意該等傳聞證據可作為證據；或於
    言詞辯論終結前未聲明異議，基於尊重當事人對傳聞證據之
    處分權，及證據資料愈豐富，愈有助於真實發見之理念，且
    強化言詞辯論主義，使訴訟程序得以順暢進行，上開傳聞證
    據亦均具有證據能力。查本件被害人林孟禛、丁○○、戊○○、夏侯渝淇及證人劉品宏、鍾初燕於警訊中之證述內容，
    依卷證所示，其等作成之狀態，並無違背其等個人意思而為
    陳述，或其他違法取供之情形，本件公訴人、被告及辯護人
    於原審審理中同意上開證據之證據能力，應認並無顯不可信
    之情況，且為證明犯罪事實所必要，是上開被害人、證人於
    審判外之言詞陳述，仍具有證據能力。
二、上開事實，業據上訴人即被告（下稱被告）迭於偵查、原審
    及本院均坦承不諱，核與被害人林孟禛、丁○○、戊○○、
    夏侯渝淇及證人劉品宏、鍾初燕於警訊證述之重要情節相符
    合。雖證人即被害人林孟禛、丁○○、戊○○、夏侯渝淇及
    證人劉品宏關於本案之犯罪人數均證稱有2人，及關於上開
    水果刀是否抵住被害人等細節與被告所供不符，惟被告堅稱
    本案並無共犯，且依本案監視錄影紀錄顯示被告案發當日係
    載其母鍾初燕外出，而將不知情之鍾初燕安置在巷口，自己
    獨自犯案，有上開監視錄影之翻拍照片41幀附卷可憑，依罪
    疑惟輕之法理，自應就被告犯罪情節作對被告有利之認定。
    另查，本案被告於警訊坦承有以刀械抵住被害人之腰部，並
    於現場摸擬時以抵住腰部之手勢摸擬犯罪情節，有上開警訊
    筆錄及摸擬照片1幀附卷可憑，且依上開監視錄影翻拍相片
    顯示，被告進入上開犯罪地點後離店員相當近，有上開相片
    附卷可憑，堪認被告於警訊中之初供與被害人所供相符，其
    犯罪態樣為被告單獨以強暴方式而取他人之物或使他人交付
    ，應堪認定。此外，復有扣押筆錄、扣押物品目錄表、指認
    相片及現場照片48張、現場圖1張附卷及扣案作案用之安全
    帽、咖啡色上衣各1件可稽，足認被告前開不利於己之自白
    ，確與事實相符，應可採為被告論罪科刑之依據。事證明確
    ，被告犯行洵堪認定，應依法論科。
三、按所謂兇器，其種類並無限制，凡客觀上足以對人之生命、
    身體、安全構成威脅，具有危險性之兇器為已足，並不以攜
    帶之初有行兇之意圖為必要（最高法院79年臺上字第5253號
    判例參照）。本件被告強盜時所持之類似水果刀之伸縮刀1
    把，雖未扣案，惟依被害人所指被告所攜之物品係類似水果
    刀刀鋒銳利之器具等語，自為足以傷害人之生命、身體之兇
    器。是核其所為關於犯罪事實一之(一)(三)(四)係犯強盜既遂而有
    刑法第321條第1項第3款之情形，應論以同法第330條第1項
    攜帶兇器強盜既遂罪。關於犯罪事實一之(二)部分係犯強盜未
    遂而有刑法第321條第1項第3款之情形，應論以同法第330條
    第2項之攜帶兇器強盜未遂罪。被告犯罪事實一之(二)部分係
    已著手於犯罪行為之實行，而因為人發覺而障礙未遂，依刑
    法第25條第2項減輕其刑。又被告有事實欄所載科處有期徒
    刑及執行完畢紀錄，有臺灣高等法院被告前案紀錄表1紙在
    卷足參，茲被告於5年以內故意再犯本件有期徒刑以上之罪
    ，均為累犯，應依刑法第47條第1項規定各加重其刑，其中
    犯罪事實一之(二)之減之加重及減輕，先加後減之。被告所犯
    上開多次強盜犯行，異時異地，且受害之對象亦不同，自應
    分論併罰。原審關於犯罪事實欄一之(一)至(三)部分，依據上述
    理由，適用刑法330條第1項、第2項、第47條第1項、第25條
    ，並審酌被告正值青壯，不思循正軌謀求生活之資，竟藉以
    攜帶兇器強盜獲利之心態可議，並造成被害人林孟禛、丁○○、戊○○、及證人劉品宏之驚嚇及其犯罪之動機係為錢財
    ，所得不多，手段為攜帶刀械強盜，犯罪事實一之(一)部分於
    離開之際尚知返還部分金錢，犯罪事實一之(二)部分未遂之情
    節及犯後坦承犯行之態度等一切情狀，分別量處有期徒刑7
    年2月、3年7 月及7年3月。又敘明被告強盜時所用之刀械，
    型式不明，且未扣案，復已滅失，業據被告供稱已經丟棄而
    滅失，為免將來執行困難，爰不予宣告沒收；至扣案之安全
    帽、上衣，並非專供本案強盜所用之物，沒收不符合比例原
    則，亦不予宣告沒收。原判決此部分經核其認事用法俱無不
    當，量刑亦稱允洽，被告猶執陳詞指摘原判決量刑過重提起
    上訴，非有理由，應駁回其此部分之上訴。
四、關於犯罪事實欄一之(四)部分，原判決認被告罪證明確而予科
    刑，固非無見，經查：被告雖事實欄所載前科紀錄，惟其罪
    名分別係竊盜、違反槍砲彈藥刀械管制條例、違反毒品危害
    防制條例及違反動產擔保交易法等，均與本件強盜案件不同
    ；且被告本件多次強盜行為，均在同一天為之，足見被告之
    於短期間內多次強盜，應係當日輕忽律法所致；又被告上開
    科刑之四罪，定主刑部分應執行刑業已達14 年，刑期非短
    ，應可收社會防衛之效，又無確切事證足以認為係「有犯罪
    之習慣者」，原審逕認被告有攜帶兇器強盜犯罪之習慣，諭
    知被告於刑之執行前，令入勞動場所強制工作，尚有未合。
    被告提起上訴亦指摘及此，此部分為有理由。原判決既有上
    述可議之處，自無可維持，應由本院將原判決關於被告此部
    分（即犯罪事實欄一之(四)部分）及定應執行刑，均撤銷改判
    。爰審酌被告正值青壯，不思循正軌謀求生活之資，竟藉以
    攜帶兇器強盜獲利之心態可議，並造成被害人夏侯渝淇之驚
    嚇及其犯罪之動機係為錢財，所得不多，手段為攜帶刀械強
    盜及犯後坦承犯行之態度等一切情狀，量處如主文第2項所
    示之刑。被告強盜時所用之刀械，型式不明，且未扣案，復
    已滅失，業據被告供稱已經丟棄而滅失，為免將來執行困難
    ，爰不予宣告沒收。至扣案之安全帽、上衣，並非專供本案
    強盜所用之物，沒收不符合比例原則，亦不予宣告沒收。被
    告撤銷改判部分與駁回上訴部分，由本院定其主刑部分應執
    行有期徒刑14年。
據上論斷，應依刑事訴訟法第368條、第369條第1項前段、第364
條、第299條第1項前段，刑法第330條第1項、第2項、第47條第1
項、第25條、第51條第5款，判決如主文。
本案經檢察官乙○○到庭執行職務。
中    華    民    國    97    年    9     月    3    日
            刑事第七庭   審判長法  官 林  榮  龍
                               法  官 鄭  永  玉
                               法  官 江  錫  麟
上列正本證明與原本無異。
如不服本判決應於收受送達後十日內向本院提出上訴書狀，其未
敘述上訴之理由者並得於提起上訴後十日內向本院補提理由書（
均須按他造當事人之人數附繕本）。
                               書記官 鄧  智  惠
中    華    民    國    97    年    9     月    4     日
附錄本案論罪科刑法條：
刑法第330條：
  犯強盜罪而有第321條第1項各款情形之一者，處7年以上有期
  徒刑。
  前項之未遂犯罰之。
刑法第321條：
  犯竊盜罪而有左列情形之一者，處6月以上、5年以下有期徒刑
  ：
  一  於夜間侵入住宅或有人居住之建築物、船艦或隱匿其內而
      犯之者。
  二  毀越門扇、牆垣或其他安全設備而犯之者。
  三  攜帶兇器而犯之者。
  四  結夥三人以上而犯之者。
  五  乘火災、水災或其他災害之際而犯之者。
  六  在車站或埠頭而犯之者。
  前項之未遂犯罰之。


司法院資訊處製作；財團法人民間司法改革基金會備份。
